【裁判字號】    89,台上,6364
【裁判日期】    891025
【裁判案由】    侵占
【裁判全文】
最高法院刑事判決                              八十九年度台上字第六三六四號
    上訴人  台灣高等法院檢察署檢察官
    被  告  甲○○
右上訴人因被告侵占案件，不服台灣高等法院中華民國八十七年七月三十一日第二審
更審判決（八十七年度上更(一)字第二五五號，起訴案號：台灣台北地方法院檢察署八
十三年度偵字第二四二七三號），提起上訴，本院判決如左：
    主  文
原判決撤銷，發回台灣高等法院。
    理  由
本件原判決以公訴意旨略稱：被告甲○○意圖為自己不法之所有，於民國八十二年八
月間，任職於華泰環球貿易股份有限公司（下稱華泰公司）為業務員時，受華泰公司
指派推廣上海汽配業務，而提領公司貨品值新台幣（下同）五百九十五萬四千四百零
八元後，即予侵占入己，未為回報處理，認被告涉犯刑法第三百三十六條第二項業務
侵占罪嫌。但經審理結果，認被告犯罪不能證明，因而維持第一審之無罪判決，駁回
檢察官在第二審之上訴，固非無見。
惟查案件在法院繫屬中，訴訟關係即屬存在，法院有加以審判之義務。又非告訴乃論
之罪，告訴權人之告訴僅為偵查開始之原因，並非法院為實體判決所應具備之條件，
告訴人是否有意繼續追究，於訴訟關係無任何影響，法院仍應依法調查裁判。本件檢
察官起訴被告甲○○向告訴人華泰公司提領五百九十五萬四千四百零八元之貨品後，
即予侵占入己，未為回報處理，而告訴人於第一審已具狀陳明「本案之侵占係指剩餘
存貨及已售出之貨款，共計新台幣三百三十五萬五千四百六十八元（含被告稱持有現
金伍萬元人民幣）」（見一審卷第一百八十四頁），被告亦自承告訴人公司僅派其一
人在大陸處理聯銷業務，其身兼會計、營業、出納數職（見原審上訴卷第四十一頁）
，顯見該伍萬元人民幣係告訴人所指遭被告侵占之貨款，本包括在檢察官起訴之五百
九十五萬餘元範圍之內，並非另外侵占一筆伍萬元人民幣，是被告為何未將該款交還
告訴人，與判斷其有無不法侵占犯行攸關，自有調查之必要。本院前次判決發回意旨
，已指明被告如果有意將該筆款項交還告訴人公司，何以未詢明匯款之帳戶資料，或
於八十三年三月二十八日在上海移交部分存貨與告訴人所指定之孫子能時一併移交？
另被告謂其曾於同年九月十二日傳真要求告訴人至上海取回聯銷協議終止後客戶所退
回之貨品，惟被告既於八十三年三月二十八日移交存貨與告訴人所指定之孫子能，當
時此部分貨品如係存貨，何以未一併移交？如係應收帳款，後來才被客戶退貨，何以
當時對於應收帳款沒有交待移交？又被告既稱聯銷貨品均交申大公司銷售，而申大公
司又認僑隆公司違約扣留帳冊，何以客戶退貨，未退回申大公司而一併遭扣留？被告
於遭告訴人免職及與申大公司終止聯銷後如何取得此部分貨品？以上疑點均有待調查
釐清云云。乃原審置發回意旨所指各點於不論，僅引用第一審判決書記載之證據及理
由，謂「公訴人應告訴人請求上訴，溢出原起訴範圍，指摘原審判決無罪不當云云，
經本院前審審理後，仍認被告犯罪無法證明而駁回上訴，嗣終審法院雖循上訴意旨就
原非起訴範圍之五萬元人民幣等疑點待釐清為由撤銷本院前審判決，惟告訴人已不勝
勞煩，具狀表明不再追究，本院經再次斟酌更審前之卷證，仍認被告犯罪不能證明，
上訴核無理由，應予駁回」，自有調查職責未盡及判決理由不備之違誤。檢察官上訴
意旨指摘原判決不當，非無理由，應認仍有發回更審之原因。又本件雖屬刑事訴訟法
第三百七十六條第三款所列之案件，惟於修正刑事訴訟法施行前原得上訴於第三審法
院，且已繫屬於法院，依刑事訴訟法施行法第五條第一項規定，仍應依施行前之法定
程序終結之，附此明。
據上論結，應依刑事訴訟法第三百九十七條、第四百零一條，判決如主文。
中      華      民      國    八十九    年      十      月    二十五    日
                              最高法院刑事第八庭
                                  審判長法官  張  信  雄
                                        法官  賴  忠  星
                                        法官  張  清  埤
                                        法官  吳  昆  仁
                                        法官  李  伯  道
      右正本證明與原本無異
                                              書  記  官
中      華      民      國    八十九    年      十      月     三十     日


司法院資訊處製作；財團法人民間司法改革基金會備份。
